【裁判字號】    89,交上易,1976
【裁判日期】    900119
【裁判案由】    過失致死
【裁判全文】
臺灣高等法院臺南分院刑事判決             八十九年度交上易字第一九七六號 Ｃ
      上  訴  人
      即  被  告  甲  ○  ○
      選任辯護人  彭  大  勇  律師
右上訴人因過失致死案件，不服臺灣臺南地方法院八十九年度交訴字第六一號中華民
國八十九年十月十二日第一審判決（起訴案號：臺灣臺南地方法院檢察署八十九年度
偵字第七八一號），提起上訴，本院判決如左：
      主      文
上訴駁回。
      事      實
一、甲○○於八十八年十二月二十四日下午六時十分許，騎乘車牌號碼ＭＶＦ─九五
    三號重型機車，由南往北沿臺南縣善化鎮○○路行駛，應注意機車行進中駕駛人
    應注意車前狀況，隨時採取必要安全措施，且於視線不清時應減速慢行，保持隨
    時停車之準備，而肇事地速限為時速四十公里，依當時情形又無不能注意之情事
    ，竟疏於注意及此，貿然以四、五十公里之速度騎乘，復未注意車前狀況，不慎
    於中正路牛墟市場往北約一百公尺處，追撞同向在前騎乘腳踏車之楊江金蓮，致
    其掉落路旁之水溝而受傷，經送醫仍因顱內出血不治死亡。
二、案經臺灣臺南地方法院檢察署檢察官自動檢舉偵查起訴。
      理      由
一、訊之上訴人即被告甲○○坦承於上開時、地騎乘機車，因超速追撞被害人楊江金
    蓮致其死亡之事實，惟陳稱：伊當時因對面來車車燈極亮，而該處路燈不明，且
    被害人之腳踏車又無車燈，才從後追撞云云。
二、經查上揭被告供承事實，核與被害人之夫楊佐源指訴之情節相符，復有交通事故
    調查報告表、現場圖、現場照片等件附卷可稽。按駕駛人應注意車前狀況，隨時
    採取必要安全措施及依標誌之規定速度行駛，道路交通安全規則第九十三條第一
    項及第九十四條第三項分別定有明文。被告駕車自應注意上述道路交通安全規定
    ，而當時天氣晴朗、路面乾燥無缺陷並無不能注意情事，被告未注意車前狀況並
    超速行駛，依被害人遭撞擊後即掉落路旁水溝等情觀之，足證被告當時車速應極
    快速，始有如此衝力，而被告自承當時視線不明，按如確屬視線不良，被告自應
    更加戒慎並注意車前狀況、減速慢行，其不循此為之，猶急馳而自後追撞被害人
    ，其過失洵屬明確。本件經送臺灣省臺南區車輛行車事故鑑定委員會鑑定結果，
    亦認定被告應負全部過失責任，此有該會八十九年三月二十八九０一七三日南鑑
    字第號鑑定意見書在卷可憑。而本件車禍被害人因此受傷死亡，亦經公訴人督同
    法醫相驗屬實，製有相驗筆錄、相驗屍體證明書、驗斷書在卷可憑。被告之過失
    與被害人之死亡間，自具有相當因果關係。事證明確，被告過失致人於死犯行洵
    堪認定。
三、按自首祇以在犯罪未發覺前，自行申告其犯罪事實於該管公務員，而受法律上之
    裁判為要件，至其方式係用言詞或書面，以及係自行投案或託人代行，係直接向
    偵查機關為之，抑向非偵查機關請其轉送，均無限制。然如案已發覺，則被告縱
    有投案陳述自己犯罪之事實，亦祇可謂為自白，不能認為自首，最高法院二十四
    年度上字第一一六二號、二十六年度上字第四八四號判例可資參照。本案被告自
    承於肇事後，為救被害人而將被害人送醫，致未報案，雖公訴人認被告有自首之
    行為，應依法減刑云云，經原審法院向臺南縣警察局善化分局善化派出所員警鄭
    錦賢查詢，據覆稱被告於肇事後即離開現場（應係前往醫院），派出所係根據現
    場所留之機車號碼查出為被告所有等情，有電話紀錄單一件在卷可按。故被告並
    非於肇事後犯罪未被有偵查權之公務員或機關發覺前，即向警員自首坦承犯行，
    核與自首之規定尚有不符，依法不得減刑，合先敘明。
四、查被告甲○○騎乘重型機車，未注意車前狀況，隨時採取必要安全措施，且於視
    線不清時應減速慢行，保持隨時停車之準備，而在速限時速四十公里處，竟疏於
    注意及此，貿然超速騎乘，復未注意車前狀況，追撞前方騎乘腳踏車之楊江金蓮
    ，致其掉落路旁之水溝而受傷，經送醫仍因顱內出血不治死亡。核其所為，係犯
    刑法第二百七十六條第一項之過失致人於死罪。
五、原審以被告甲○○罪證明確，因予適用刑法第二百七十六條第一項、罰金罰鍰提
    高標準條例第一條前段規定，並審酌被告之品性、過失程度嚴重、犯罪所生危害
    、犯後態度及已賠償被害人家屬新臺幣五十五萬元等一切情狀，量處有期徒刑一
    年，以示懲儆。本院經核原判決認事用法，並無不合，量刑亦稱允當。上訴意旨
    ，仍執陳詞，指摘原判決不當，為無理由，應予駁回。
據上論斷，應依刑事訴訟法第三百六十八條，判決如主文。
本案經檢察官曾顯智到庭執行職務。
中    華    民    國      九十      年      一      月      十九        日
                                  臺灣高等法院臺南分院刑事第五庭
                                      審判長法官  茆    臺    雲
                                            法官  曾    平    杉
                                            法官  李    文    福
右正本證明與原本無異。
不得上訴。
                                      法院書記官  李    良    倩
中    華    民    國      九十      年      一      月     二十         日
附錄法條：
刑法第二百七十六條第一項：因過失致人於死者，處二年以下有期徒刑、拘役或二千
                          元以下罰金。


司法院資訊處製作；財團法人民間司法改革基金會備份。
